臺灣高等法院刑事附帶民事訴訟判決
　　　　　　　　　　　　　　　　　 100年度附民上字第54號
上　訴　人　李　誠
被　上訴人　莊玉華
上列當事人間因詐欺刑事附帶民事訴訟案件，上訴人不服臺灣士
林地方法院中華民國100年10月13日第一審附帶民事訴訟判決（
100年度附民字第244號），提起上訴，本院判決如下：
    主  文
上訴駁回。
    事  實
甲、上訴人方面：
一、聲明：
  (一)原判決不利於上訴人部分廢棄。
  (二)廢棄部分被上訴人應給付上訴人新台幣（下同）466,000元
    及自起訴狀繕本送達翌日起至清償日止按年息百分之五計算
    之利息。
二、陳述：除與原判決記載相同者外，並補充陳述略以：本件原
          判決僅認定被上訴人參與所屬詐欺集團共同詐騙上訴
          人50,000元，惟上訴人係與該集團同一人綽號小雨之
          女子聯絡，再由該集團指派被上訴人等不同人向上訴
          人收款共8次，故被上訴人依侵權行為法律關係負擔
          全部責任，賠償上訴人所受之全部損害即516,000元
          ，而非僅第8次上訴人交付被上訴人該次之50,000元
          ，原審判決認事用法顯有不當。
乙、被上訴人方面：
一、聲明：請求駁回上訴。
二、陳述：除與原判決記載相同者外，並補充陳述略以：被上訴
          人願賠償向上訴人收款之50,000元，但被上訴人僅認
          識麥可之男子，不認識其他自稱「小雨」等女子，故
          上訴人其餘被詐騙之466,000元與被上訴人無關。
    理  由
一、按附帶民事訴訟之判決，應以刑事訴訟判決所認定之事實為
    據，刑事訴訟法第500條前段定有明文。再按因故意或過失
    ，不法侵害他人之權利者，負損害賠償責任；故意以背於善
    良風俗之方法，加損害於他人者亦同；數人共同不法侵害他
    人之權利者，連帶負損害賠償責任；連帶債務之債權人，得
    對於債務人中之一人或數人或其全體，同時或先後請求全部
    或一部之給付，民法第184條第1項、第185條第1項前段、第
    273條第1項分別定有明文。另按當事人主張有利於己之事實
    者，就其事實有舉證之責任；當事人主張之事實，經他造於
    準備書狀內或言詞辯論時或在受命法官、受託法官前自認者
    ，無庸舉證，民事訴訟法第277條前段、第279條第1項亦分
    別規定甚明。
二、上訴人即原告主張：被上訴人即被告與真實姓名年籍不詳綽
    號「麥克」之成年男子、綽號「小雨」、「小盧」、「小萍
    」、「婷婷」之成年女子等人，共同基於意圖為自己不法所
    有之犯意聯絡，自100年1月間起，推由綽號「小雨」之女子
    偽稱在酒店上班之名義，經由電話交友方式結識被上訴人後
    ，即多次於電話中向被上訴人訴苦，表示係因家境困窘而不
    得已於酒店上班，希望被上訴人能幫忙支助生活費用，或以
    至酒店捧場消費之方式，使其能早日脫離酒店生涯回復正常
    生活，致上訴人陷於錯誤，先後於(一)100年3月21日20時許在
    臺北市大同區○○○路與迪化街交岔路口處附近，交付10,0
    00元予不詳女子；(二)100年4月16日在臺北市中山區○○○路
    85巷之潘朵拉酒店，交付20,000元予「小雨」；(三)100年5月
    5日在臺北市中山區○○○路85巷附近，交付35,000元給「
    小盧」；(四)100年5月26日在臺北市中山區○○○路85巷附近
    ，交付40,000元給「小盧」；(五)100年6月15日在臺北市中山
    區中山捷運站附近麥當勞，交付21,1000元給「小盧」；(六)1
    00年6月20日在不詳地點，交付100,000元給「小萍」；(七)10
    0年6月24日在臺北市中山區○○○路51號某便利商店，交付
    50,000元給「小萍」；(八)100年7月7日（起訴書誤載為7月4
    日）在臺北市中山區○○○路41號，交付50,000元予自稱「
    婷婷」之被上訴人，嗣上訴人發覺每次前來領款之人均不相
    同，而「小雨」又不願依約出面相見，乃於100年8月9日20
    時許「小雨」再以電話欲向其詐騙50,000元時，先行報警並
    配合警方，前往臺北市○○區○○路1段77號前，將出面領
    款之被上訴人當場逮捕，總計上訴人交付被上訴人或其共犯
    「小雨」、「小盧」、「小萍」及其他不詳女子，總計金額
    達516,000元，而請求被上訴人賠償其中400,000元等語。經
    查：
  (一)關於前揭二、上訴人主張一、(八)部分：
  1.上訴人主張被上訴人以上開方式向其詐取金錢，並於100年7
    月7日，在臺北市中山區○○○路41號前，交付5萬元給當時
    自稱「婷婷」而出面取款之被告等情，為被告當庭自認無訛
    ，且被告上開詐欺犯行，經士林地檢署檢察官以100年度偵
    字第10036號提起公訴後，被告於原審為認罪之陳述，經原
    審法院以100年度易字第376號判處有期徒刑5月，如易科罰
    金以1千元折算1日，經檢察官循上訴人之請求上訴後，被上
    訴人雖於本院審理時辯稱係受麥克之託出面取款，而否認犯
    罪，惟仍經本院認定有罪，以100年度上易字第2699號駁回
    上訴在案，是上訴人此部分之主張，應屬真實。
  2.被上訴人既於前開時地，與其他真實姓名年籍不詳綽號「麥
    克」之成年男子、綽號「小雨」、「小盧」、「小萍」、「
    婷婷」之成年女子等人，共同不法詐取上訴人之金錢50,000
    元，而侵害上訴人之財產權，自應依侵權行為之法律關係，
    與其他共犯連帶對於上訴人因此所受之損害負賠償責任，是
    上訴人請求被上訴人賠償上開已交付50,000元之部分，為有
    理由，應予准許。
  (二)關於前揭二、上訴人主張二(一)至(七)部分：
  1.上訴人雖另主張其自100年3月間起，即分別於前揭二、(一)至
    (七)所示之時間、地點，先後交付款項予被上訴人之共犯「小
    雨」、「小盧」、「小萍」及其他不詳女子，金額達46萬6
    千元，而請求被告賠償其中350,000元（加計前開(八)部分之5
    0,000元，合計為400,000元）云云，然為被上訴人所否認，
    並表示其僅係受綽號「麥克」成年男子之囑託，於同年7月7
    日向上訴人取得50,000元，並不認識上訴人所稱「小盧」、
    「小萍」等女子等語。而上訴人就其前開主張交付(一)至(七)等
    7筆款項之時間、地點、對象、金額等情，僅提出其自行記
    錄之筆記影本1紙為證（見前揭偵查卷第32頁），然依該紙
    筆記內容，無法得知「小雨」、「小盧」、「小萍」等人之
    真實姓名，難以證明上訴人是否確依前開時間、地點，交付
    各該款項予前開其所述之人。再上訴人亦於原審審理中自承
    此部分與其電話聯絡之人均非被告，因為電話中的聲音不一
    樣等語（見原審卷第3頁背面），是縱使上訴人確有交付此7
    筆款項，亦無從得知被上訴人與前開綽號「小盧」、「小萍
    」及其他不詳女子之間，就此7筆取款之事實是否確實存在
    共同對上訴人詐欺之犯意聯絡、行為分擔。
  2.按屬於共同侵權行為，且應對於各共同侵權行為人對上訴人
    所造成之損害負連帶賠償責任。本件刑事案件於臺灣士院地
    方法院以100年度易字第376號審理時，蒞庭之檢察官於該刑
    事案件100年9月29日審判期日時，當庭以言詞將被上訴人所
    涉之犯罪事實減縮為：「前揭二、上訴人主張之(八)100年7月
    7日在臺北市中山區○○○路41號，交付50,000元予自稱『
    婷婷』之被上訴人，嗣上訴人發覺每次前來領款之人均不相
    同，而『小雨』又不願依約出面相見，乃於100年8月9日20
    時許『小雨』再以電話欲向其詐騙50,000元時，先行報警並
    配合警方，前往臺北市○○區○○路1段77號前，將出面領
    款之被上訴人當場逮捕。」等事實，並經原審法院以100年
    度易字第376號判處有期徒刑5月，如易科罰金以1千元折算1
    日，再經本院以100年度上易字第2699號駁回檢察官上訴在
    案。是上訴人就此部分所主張被上訴人與與他人為共同侵權
    行為之事實，既未能舉證加以證明，其請求被上訴人賠償損
    害逾50,000元部分，即屬無據，尚難准許。
  (三)綜上所述，上訴人提起本件刑事附帶民事訴訟，依侵權行為
    之法律關係，請求被上訴人賠償516,000元，就其中50,000
    元部分，應予准許；逾此部分之請求，則屬無據。
  (四)本件判決所命被上訴人給付之金額未逾500,000元，依刑事
    訴訟法第491條第10款準用民事訴訟法第389條第1項第5款規
    定，原判決就上訴人勝訴部分，依職權宣告假執行，並無不
    合。
三、原審關於請求被上訴人賠償400,000元（本審擴張為516,000
    元），就其中50,000元部分，予以准許；逾此部分之請求，
    則屬無據。經核並無不合，上訴人猶執陳詞上訴指摘原判決
    不當，求為判決如訴之聲明，為無理由，應予駁回。
四、本件事證已臻明確，兩造所提其餘攻擊防禦方法及證據，經
    本院審酌後，核與判決結果不生影響，爰不一一論述，附此
    敘明。
據上論斷，應依刑事訴訟法第490條前段、第368條，判決如主文
。
中    華    民    國   100    年    12    月    29    日
                  刑事第十七庭審判長  法  官  王炳梁
                                      法  官  周明鴻
                                      法  官  黃雅芬
以上正本證明與原本無異。
不得上訴。
                                      書記官  鄭雅云
中    華    民    國   100    年    12    月    29    日